臺灣高等法院臺南分院刑事判決　　　　　 九十三年度上易字第一八五號　　　 潛
　　　上　訴　人
　　　即　被　告　乙　○　○
右列上訴人因業務侵占案件，不服臺灣嘉義地方法院九十二年度易字第九八號中華民
國九十三年三月九日第一審判決（起訴案號：臺灣嘉義地方法院檢察署九十一年度偵
字第六六二二號），提起上訴，本院判決如左：
      主      文
原判決撤銷。
乙○○連續意圖為自己不法之所有，而侵占對於業務上所持有之物，處有期徒刑陸月
，如易科罰金以佰元折算壹日。
      事      實
一、乙○○於民國（下同）八十九年四月間起，在嘉義市○○路○段六四○號甲○○
    開設之穩成商行擔任業務員，負責嘉義縣中埔鄉地區之羊乳送貨及收款業務，為
    從事業務之人。竟基於意圖為自己不法所有之概括犯意，利用業務收款之便，連
    續自九十年二月起至同年八月止，向中埔鄉地區之客戶收取如附表所示之業務上
    持有之款項，易持有為所有，予以侵占入己，擅自挪作清償債務之用，總額計新
    臺幣（下同）一十九萬八千零三十五元。嗣因遲未將上開貨款交予穩成商行，甲
    ○○發覺有異，始查悉上情。
二、案經甲○○訴由臺灣嘉義地方法院檢察署檢察官偵查起訴。
      理      由
一、訊據上訴人即被告乙○○矢口否認有業務侵占犯行，辯稱：伊於八十九年四月起
    ，受僱穩成商行擔任業務員，但自同年十月起，即與告訴人簽立經銷合約書，改
    任為經銷商，非為告訴人業務員，附表之款項，非為受僱之業務收入，無侵占可
    言云云。
二、經查：
(一)前揭侵占事實，業據告訴人甲○○指訴綦詳，並有對帳單、送貨紀錄表、應收帳
    款細目表、領取收款保證書、切結書在卷可稽．被告亦坦承於收得前揭款項而未
    繳回之事，事證明確。依被告不否認之應收帳款細目表，被告侵占之數額計有如
    附表所示之貨款項目，總額共計十九萬八千零三十五元。告訴人指訴如加上預支
    金額一千五百七十九元，扣除應付薪資四千零五十元、業務提撥費二萬五千元，
    因與被告合意以十八萬元計算，故被告仍應返還告訴人十五萬五千元云云，亦不
    影響上開被告未繳回貨款之侵占數額。
(二)被告辯稱：曾與告訴人簽立經銷合約書，自八十九年十月起，即改任為經銷商，
    非為告訴人業務員等詞。惟據證人曾景輝於偵查中證稱：我從九十年三月開始在
    告訴人甲○○所經營之穩成商行工作，早上負責送羊乳，下午作業務，原則上底
    薪為二萬元，但要開發三十個新客戶，如果不足則要扣薪水，有看過乙○○將所
    收貨款交回公司，收款須先填寫收款保證書，在收款保證書上填寫多少金額，就
    必須交回該金額之款項，每月十五日領薪水，有看過被告領薪水等語，核與告訴
    人指稱：被告於八十九年四月至告訴人所經營之穩成商行上班，主要是負責送貨
    ，送貨一罐羊乳賺四元，如果被告開發超過三十個，超過部分每一罐另外有五元
    的利潤，開發一個新客戶訂貨超過十五日，另外有二百元之業績費，被告為告訴
    人所僱用之員工等語大致相符，復有被告之履歷表附卷可稽；且告訴人亦為被告
    投保團體保險，保險期間自八十九年十一月二十三日起至九十年十月二日止，有
    國華人壽保險股份有限公司團體保險被保險人名冊在卷可參，足徵被告所辯不足
    採。被告再辯稱：因為有價差讓告訴人賺，所以告訴人有義務幫伊辦理保險，且
    訂經銷契約前告訴人就已經幫伊投保，所以講明團體保險保險費由告訴人支付云
    云，然為告訴人所否認，且另一告訴人之經銷商蔡文忠於原審證稱：為甲○○之
    經銷商，甲○○未為伊辦理團體保險等語，告訴人未替經銷商蔡文忠辦理保險，
    竟為自稱經銷商之被告辦理保險，負擔部分保險費，顯不合情理，是被告前揭所
    辯，不足採信。
(三)被告縱辯稱：其與告訴人締結經銷契約書，向告訴人以每一罐羊乳十六元批得，
    並以二十五元賣出賺取差價，在自己所經銷區域經營、開發，如有其他業務員到
    自己所經銷地區開發，亦需負擔一罐二百元之開發業務費，九十年一月轉做經銷
    以後有新的客戶，但大部分是將原來的客戶轉給伊，陳嘉慶可以證明自己係經銷
    商，而非受僱於告訴人云云，提出經銷契約書影本乙份，作為係告訴人之經銷商
    而非業務員，並負責嘉義縣中埔鄉地區之證明。告訴人不爭執該經銷契約書之真
    正，但指稱：被告並非全為經銷，經銷必須自己開發客源，不用到公司上班，但
    被告有到穩成商行上班，中埔地區之客戶大部分係由商行開發，被告僅開發小部
    分等語，證人陳嘉慶於原審亦證稱：我一直在作視訊工程，有在放假回來時幫被
    告送過貨，但沒有送過幾天，也沒有幫被告收過貨錢等語；復以，綜合就告訴人
    、被告前揭所陳，擔任業務員送貨賺四元，超過三十個每個另有五元利潤，開發
    一個新客戶訂貨超過十五日，有二百元的開發業務費，擔任經銷商則每罐賺取差
    價九元，被告所辯在轉為經銷商，告訴人將舊客戶轉給伊，而此情對告訴人極為
    不利，不符合一般社會常情；況被告於原審供承：送貨紀錄表上中埔地區業務員
    之業務費，係先由商行付給他們，隔月告訴人再將付給他們的錢向我請款，業務
    員所開發之客戶，並不需要向被告報告等語，又與一般經銷必須獨立負擔管銷費
    用，及人事控管之情形不符，足認被告並非全為告訴人之經銷商，所舉之經銷契
    約書尚難作為其係與告訴人非僱傭關係之佐證。所辯係告訴人之經銷商之詞，委
    難採信。
(四)另告訴人之經銷商蔡文忠固證稱：乙○○為中埔地區經銷商云云，然證人蔡文忠
    同時亦證稱：渠係甲○○所經營之穩成商行在嘉義縣布袋地區之經銷商，告訴人
    未為渠加保團體保險，亦不用至商行上班，客戶有九成以上是渠自己開發等語，
    證人蔡文忠既未至穩成商行上班，其對被告與告訴人間之內部關係自無從知悉，
    故證人蔡文忠證詞仍難為對被告為經銷商之有利判斷。
(五)被告於原審聲請要待其提出中正大學附設幼稚園及歡邦幼稚園帳款資料，用以證
    明其確實有擔任經銷商，惟此部分告訴人均不爭執，且此部分即便屬實，亦無從
    否定被告自八十九年四月起至九十年八月間受僱於甲○○，擔任之業務員之事實
    ，故此部分資料無法影響本案結果之判斷，並無待其提出上開資料之必要，併此
    敘明。綜上所述，被告所辯不足採信，被告業務侵占犯行堪以認定。
三、核被告所為，係犯刑法第三百三十六條第二項業務侵占罪。先後如附表所示多次
    侵占犯行，時間緊接，所犯構成要件相同，顯係基於概括之犯意反覆為之，為連
    續犯，應以一罪論。原審予被告論罪科刑，固非無見。惟被告侵占數額詳如附表
    所示為十九萬八千零三十五元，原判決於理由欄亦認被告侵占數額為十九萬八千
    零三十五元，郤於事實欄認定被告侵占數額一十七萬三千零三十五元，洵有事實
    與理由矛盾之違誤。被告上訴否認犯罪，雖無足取。但原判決既有可議，自屬無
    法維持，應由本院撤銷改判之。爰審酌被告素行、犯罪之方法、手段、與告訴人
    結算僅應負返還告訴人十五萬五千元數額不多、及犯罪後之態度等一切情狀，量
    處有期徒刑六月，併諭知如易科罰金以三百元折算一日之標準。
四、據上論斷，應依刑事訴訟法第三百六十九條第一項前段、第三百六十四條、第二
    百九十九條第一項前段，刑法第五十六條、第三百三十六條第二項、第四十一條
    第一項前段，罰金罰鍰提高標準條例第一條前段、第二條，判決如主文。
本案經檢察官曾顯智到庭執行職務。
中  華  民  國      九十三      年        九        月      十五        日
                                臺灣高等法院臺南分院刑事第一庭
                                    審判長法官  蔡    長    林
                                          法官  董    武    全
                                          法官  田    平    安
右正本證明與原本無異。
不得上訴。
                                    法院書記官  李    培    薇
中  華  民  國      九十三      年        九        月      十六        日
附錄本案論罪科刑法條全文：
刑法第三百三十六條第二項：
  對於業務上所持有之物，犯前條第一項之罪者，處六月以上五年以下有期徒刑，得
併科三千元以下罰金。
附表：各次侵占明細表。
┌──┬─────┬─────┬────────────────┐
│編號│出貨月份  │收款時間  │收取未繳即侵占貨款數額（新台幣）│
├──┼─────┼─────┼────────────────┤
│ 一 │九十年一月│九十年二月│一萬一千零九十四元              │
├──┼─────┼─────┼────────────────┤
│ 二 │九十年二月│九十年三月│二百三十四元                    │
├──┼─────┼─────┼────────────────┤
│ 三 │九十年三月│九十年四月│二萬五千一百二十四元            │
├──┼─────┼─────┼────────────────┤
│ 四 │九十年四月│九十年五月│四萬七千四百九十七元            │
├──┼─────┼─────┼────────────────┤
│ 五 │九十年五月│九十年六月│一萬六千九百九十三元            │
├──┼─────┼─────┼────────────────┤
│ 六 │九十年六月│九十年七月│七萬零一百三十一元              │
├──┼─────┼─────┼────────────────┤
│ 七 │九十年七月│九十年八月│二萬六千九百六十二元            │
└──┴─────┴─────┴────────────────┘
┌───────────────────────────────┐
│共計一十九萬八千零三十五元，加上預支金額一千五百七十九元（204+│
│1375），扣除應付薪資四千零五十元、業務提撥費二萬五千元，因被告│
│與告訴人合意以十八萬元計算，故被告應返還告訴人十五萬五千元。  │
└───────────────────────────────┘
